臺灣高等法院花蓮分院刑事判決　　　 110年度交上易字第17號
上　訴　人　臺灣花蓮地方檢察署檢察官
被　　　告　林健行


上列上訴人因被告過失傷害案件，不服臺灣花蓮地方法院110年
度交易字第73號中華民國110年10月26日第一審判決（起訴案號
：臺灣花蓮地方檢察署110年度偵字第2044號），提起上訴，本
院判決如下：
    主  文
上訴駁回。
    理  由
一、本案經本院審理結果，認第一審判決對被告為公訴不受理之
    諭知，核無不當，應予維持，並引用第一審判決書記載之證
    據及理由。
二、檢察官上訴意旨略以：附停止條件之法律行為，於條件成就
    時，發生效力，民法第98條定有明文。依苗栗縣竹南鎮調解
    委員會110年刑調字第297號調解書(下稱系爭調解書)內容，
    係先記載被告於民國110年11月19日前1次給付新臺幣(下同)
    36,000元予告訴人，之後再記載告訴人同意撤回告訴，顯示
    告訴人撤回告訴是附有條件，亦即在被告如數給付後始同意
    撤回告訴，在條件未成就前，告訴人同意撤回告訴之意思表
    示尚未發生效力。則原判決以告訴人已撤回告訴，逕為不受
    理判決，容有違誤。爰依法上訴，請求撤銷原判決，另為妥
    適之裁判等語。
三、按告訴乃論之罪，告訴人於第一審辯論終結前，得撤回其告
    訴；撤回告訴之人，不得再行告訴；告訴經撤回者，法院應
    諭知不受理之判決，並得不經言詞辯論為之，刑事訴訟法第
    238條、第303條第3款、第307條分別定有明文。其次，鄉鎮
    市調解條例第28條第2項規定：「告訴乃論之刑事事件於偵
    查中或第一審法院辯論終結前，調解成立，並於調解書上記
    載當事人同意撤回意旨，經法院核定者，視為於調解成立時
    撤回告訴或自訴。」所稱「視為撤回其告訴」，係指無庸告
    訴人再為撤回告訴之表示即生撤回告訴之效力（最高法院79
    年度台非字第199號刑事判決意旨參照）。
四、經查：
(一)系爭調解書明白記載「四、相對人楊次郎同意撤回告訴，並
    立撤回告訴狀1份，由調解委員會送交花蓮地院。」有系爭
    調解書可參(原審卷第63頁)，語意明確，並無上訴意旨所指
    附條件撤回告訴之情形。而告訴人楊次郎於系爭調解成立時
    ，除於系爭調解書簽名確認外，也同時依照上開調解內容，
    簽具撤回告訴狀1紙，由調解委員會送交原審法院，有撤回
    告訴狀可參(原審卷第61頁)，已生撤回告訴之效力。況系爭
    調解書第三項係約定「賠償金給付方式、期限」，第四項則
    係約定「告訴人同意撤回告訴」，從第三項、第四項係分項
    約定，並未簽載於同一項次中來看，能否將這兩項作附條件
    連結，似尚難認為無疑；另參酌告訴人於同日(110年10月19
    日)所簽具請求撤回告訴狀，更明白表示「現因雙方和解，
    為求息事寧人，不願追究，依刑事訴訟法第238條第1項規定
    撤回告訴，請予准許」（原審卷第61頁），更明確未載明告
    訴人請求撤回告訴有附任何條件，是上訴意旨認本案撤回告
    訴尚未生效力等語，似非無過度連結解讀之疑。
(二)況告訴人於確知有調解書第四項記載之情形下，於調解書上
    簽名而為意思表示，即與鄉鎮市調解條例第28條第2項所規
    定「於調解書上記載當事人同意撤回意旨」之要件相合。是
    就系爭調解書之形式而言，既經調解當事人即告訴人載明撤
    回告訴之意旨，並經法院核定在案，有苗栗鄉竹南鎮公所11
    0年12月21日苗竹鎮民字第1100029464號函附之系爭調解書
    影本可參(本院卷第79頁至第82頁)，揆諸上開規定，自已於
    調解成立之日(即110年10月19日)發生撤回告訴之法律效果
    。
五、從而，原審法院依法諭知不受理判決，於法核無不合，檢察
    官上訴執前詞指摘原判決違法，為無理由，應予駁回，並不
    經言詞辯論為之。
據上論斷，應依刑事訴訟法第368條、第372條，判決如主文。
中    華    民    國   110    年    12    月    29    日
                  刑事庭審判長法  官  林信旭
                              法  官  劉雪惠
                              法  官  廖曉萍
以上正本證明與原本無異。
本件不得上訴。
中    華    民    國   110    年    12    月    29    日
                              書記官  廖子絜